【裁判字號】    98,交聲,456
【裁判日期】    980525
【裁判案由】    聲明異議
【裁判全文】
臺灣臺南地方法院交通事件裁定         98年度交聲字第456號
移送機關    交通部公路總局嘉義區監理所臺南監理站
受處分人    甲○○
上列受處分人因違反道路交通管理處罰條例案件，對於交通部公
路總局嘉義區監理所臺南監理站，民國98年3 月27日所為之裁決
處分（處分案號：嘉監南字第裁74-S00000000號），聲明異議，
本院裁定如下：
      主  文
原處分撤銷。
甲○○汽車駕駛人停車時，在設有禁止停車標線之處所停車，處
罰鍰新臺幣陸佰元。
      理  由
一、原處分意旨略以：異議人即受處分人甲○○（下稱異議人）
    ，駕駛車牌號碼QDW-633 號輕機車，於民國97年11月3 日9
    時5分許，在臺南市○○○路○段185巷18號前之劃黃線地段
    停車，經臺南市政府警察局交通大隊員警 (下稱舉發機關）
    以「在設有禁止停車標誌、標線之處所停車」違反道路交通
    管理處罰條例（下稱處罰條例）第56條第1 項第4 款予以製
    單舉發，並由臺南市政府交通局（下稱拖管機關）拖吊保管
    ，嗣原處分機關即交通部公路總局嘉義區監理所臺南監理站
    ，以異議人違規事實明確，依處罰條例第56條第1 項第4 款
    之規定，裁處異議人罰鍰新臺幣 (下同)1,200 元等語。
二、本件聲明異議意旨略以：
    (一)異議人僅係欲返其居住之大樓前回家取物，而將所有之QD
      W-633 號輕機車暫停於劃黃線地段，實有觸法，異議人亦
      為不爭。但所犯之事實甚為輕微，且上開輕機車業經拖管
      機關拖吊，並支付拖吊費及管理費共250 元；現又接獲本
      裁決書，竟裁處異議人1,200 元之最高額罰鍰，此次輕微
      之違規使異議人共需繳納1,450 元之罰款，與現今政府微
      罪不舉之主張，顯為相悖。
    (二)又異議人年逾70歲，雖育有一兒，然因事業失敗而遭法院
      強制拍賣所有家產，且現又失業，每月僅賴異議人及其配
      偶之老人年金共6,000 元度日，現經裁罰如此高額之罰款
      ，實讓異議人無法負擔。
    異議人以上述事由，請求撤銷原處分，為此聲明異議云云。
三、按汽車駕駛人停車時，有在設有禁止停車標線之處所停車情
    形者，處新臺幣600 元以上1,200元 以下罰鍰，修正後處罰
    條例第56條第1 項第4 款訂有明文。又黃實線設於路側者，
    用以禁止停車，道路交通標誌標線號誌設置規則第149 條第
    1 項第1 款第4 目亦有明文。
四、本院審查：
  (一)異議人甲○○於上述時、地，經舉發機關逕行予以製單舉發
    並由拖管機關將輕機車予以移置至保管場所，嗣原處分機關
    以異議人違規事實明確，乃依處罰條例第56條第1 項第4 款
    之規定，裁處異議人罰鍰600 元之事實，有：
    原處分機關嘉監南字第裁74-S00000000 號裁決書。
    舉發機關南市警交字第S00000000號舉發違反道路交通管
      理事件通知單。
    車號QWD-633 號輕機車舉發照片及現場照片1 幀（見本院
      卷第5 頁）。
    等件為證，且為異議人所不否認，此部分事實當可認定。故
    異議人於前述時、地之違規事實已可認定。
  (二)異議人對違規事實既不否認，僅以年老且兒子失業等情，而
    要求免罰云云，惟本院聲明異議之異議標的係在審查原處分
    機關之裁決處分合法與否，異議人既不否認違規事實，本院
    自無置喙之餘地。又異議人生活上若有困難，應向各地方或
    中央主管機關請求協助或申請相關社會救助性質之給付，附
    此敘明。
  (三)惟按違反道路交通管理事件統一裁罰基準及處理細則第2 條
    第2 項（即違反道路交通管理事件統一裁罰基準表）及第41
    條之規定可知，違反道路交通管理事件之裁罰基準，係以當
    事人接到違規舉發通知書後，「有無逾越到案日期繳納罰款
    及到案與否」，為設定裁決罰鍰數額準據之一，故行為人有
    無於到案日期前繳交罰鍰或到案與否，對於行為人究應處以
    較低額或較高額之罰鍰，本具有相當之決定性。另因違反道
    路交通管理事件之處罰為一行政秩序罰，其對於違規之行為
    人所為之處罰，顯然影響行為人之權利義務，性質上為負擔
    之行政處分，是其應有行政法基本原則之要求－即行政行為
    應遵循公正、公開與民主之程序，確保依法行政原則，以保
    障人民權益，增進人民對行政之信賴（此亦為行政程序法第
    一條開宗明義所揭示），故為保障違反道路交通管理事件行
    為人之權益，舉發單位本應於舉發通知單上，詳為記載「應
    到案日期」及「應到案處所」，以利行為人得遵期到案繳交
    罰款，或對其違規之行為有陳述、爭執之機會。然本件舉發
    通知單前因郵務機關以收件人遷移不明退回後，嗣於97年12
    月2 日，始再由臺南市警察局以南市警交字第09718016440
    號公告公示送達等情，有該局之上開公告在卷可佐，則異議
    人顯然無從根據該舉發通知單上之「應到案日期（97年12月
    4 日）」及「應到案處所（臺南監理站）」等內容，遵期到
    案繳交罰款，或對其違規之行為有陳述、爭執之機會。原處
    分機關即交通部公路總局嘉義區監理所臺南監理站逕以上述
    違規事實明確，而對異議人處以法定最高額之罰鍰1,200 元
    ，經核於法尚非適當。
  (四)綜上所述，異議人於前述時、地，在設有禁止停車標誌、標
    線之處所停車之違規事實，既可認定，惟原處分機關對於異
    議人逾應到案日期始公示送達本件舉發通知單，仍裁處異議
    人法定最高額之罰鍰，原裁決自有未洽，異議人之異議雖無
    理由，然原處分既有上開可議之處，應由本院將原處分撤銷
    ，依處罰條例第56條第1 項第4 款並參酌違反道路交通管理
    事件統一裁罰基準表之規定，裁定如主文第2 項所示之處罰
    ，以資適法。
五、據上論斷，應依道路交通案件處理辦法第20條前段，裁定如
    主文。
中    華    民    國    98    年    5     月    25    日
                  交通法庭   法  官  廖建彥
以上正本證明與原本無異。
如不服本裁定應於送達後5日內向本院提出抗告狀（應附繕本）
。
                             書記官  吳揆滿
中    華    民    國    98    年    5     月    25    日


司法院資訊處製作；財團法人民間司法改革基金會備份。
